【裁判字號】    95,裁,2325
【裁判日期】    951019
【裁判案由】    消防法
【裁判全文】
最  高  行  政  法  院  裁  定
                                     95年度裁字第02325號
上  訴  人  甲  ○
被 上訴 人  高雄市政府
代  表  人  乙○○
上列當事人間因消防法事件，上訴人對於中華民國94年6月30日
高雄高等行政法院94年度簡字第133號判決，提起上訴，本院裁
定如下：
    主  文
上訴駁回。
上訴審訴訟費用由上訴人負擔。
    理  由
一、按對於適用簡易程序之裁判提起上訴或抗告，須經本院許可
    ，且該許可以訴訟事件所涉及之法律見解具有原則性者為限
    ，行政訴訟法第235條定有明文。
二、本件上訴人為坐落高雄市○鎮區○○路596號「久三企業有
    限公司」（下稱久三公司）負責人，係該場所實際支配管理
    權人，而內政部消防署稽查人員於民國93年10月29日在高雄
    縣大寮鄉○○村○○路86之31號「仕新煤氣分裝有限公司」
    （下稱仕新公司）查獲久三公司所有之已灌氣逾期未送驗液
    化石油氣鋼瓶4支，高雄縣政府消防局乃檢附上開內政部消
    防署抽查結果，函送被上訴人所屬消防局辦理予以舉發，經
    被上訴人認定上訴人違反公共危險物品及可燃性高壓氣體設
    置標準暨安全管理辦法 (下稱安全管理辦法)第75條規定，
    乃依消防法第42條規定，裁處上訴人罰鍰新臺幣（下同）3
    萬元。上訴人不服，提起訴願，經遭決定駁回，遂提起本件
    訴訟。經原審依簡易訴訟程序審理結果，略以：上訴人經營
    之久三公司是以從事販賣桶裝液化石油氣為業，則上訴人對
    於該公司所有之液化石油氣容器，本負有應於檢驗期限屆滿
    前，送往合格之檢驗場實施檢驗之注意及作為義務，而此亦
    為原告所能注意，然上訴人卻疏未注意而逾期未送往合格檢
    驗場實施檢驗，是上訴人對其已灌氣逾期未送驗之液化石油
    氣鋼瓶之情，縱無故意，亦有應注意、並能注意而疏未注意
    之過失甚明。是上訴人有違反依據消防法第15條第2項規定
    授權訂立之「安全管理辦法」第75條第1項規定，洵堪認定
    。再者，前開消防法第15條第2項規定，既已就關於可燃性
    高壓氣體之範圍及分類，製造、儲存或處理場所之位置、構
    造及設備之設置標準，儲存、處理及搬運之安全管理辦法，
    明文授權由中央主管機關會同中央目的事業主管機關定之；
    而內政部及經濟部依該法條授權所訂定之上開「安全管理辦
    法」均在授權範圍內，並無逾越消防法母法規定範圍。又上
    開「安全管理辦法」，並未訂定關於違反該辦法之違規行為
    應如何處罰之規定，而係於其母法消防法第42條訂定此類違
    規行為之處罰；被上訴人亦是以上訴人有未符合上開「安全
    管理辦法」第75條第1項規定情事，而認上訴人構成消防法
    第42條規定之裁罰要件予以處分；故被上訴人本件處罰之依
    據，並無上訴人所稱授權欠缺明確性或違反法律保留原則及
    中央法規標準法第5條、第6條規定情事。另內政部消防署就
    違反危險物品及高壓氣體安全管理規定之違規行為訂頒「各
    級消防主管機關辦理消防安全檢查違反案件處理注意事項」
    附表五「違反消防法第15條公共危險物品及高壓氣體安全管
    理規定裁處基準表」，則屬上級行政機關所定供下級行政機
    關作為裁量參考準則之行政規則，並非原處分機關作為裁罰
    處分之依據，即其並無處罰構成要件及法律效果之規定；又
    此基準係為防杜各處分機關所為裁罰之金額差異過大，造成
    對受處分人不公之現象，並其規定之裁量基準亦未逾消防法
    第42條規定之罰鍰範圍，則被上訴人參酌上開規定，作為本
    件罰鍰裁量之標準，並以上訴人係一般違規裁處罰鍰3萬元
    ，自無裁量違法，亦無違反行政程序法第110條第4項及第11
    1條第7款情事。從而，被上訴人依消防法第42條規定裁處上
    訴人3萬元罰鍰，即無違誤，訴願決定予以維持，亦無不合
    。因而判決駁回上訴人之訴。上訴人不服，提起上訴主張略
    以：原判決認定有關消防法第15條第2項規定授權所訂定之
    安全管理辦法，並無逾越消防法母法規定範圍，自與法律保
    留原則及授權明確性無違。至於「各級消防主管機關辦理消
    防安全檢查違反案件處理注意事項」（下稱處理注意事項）
    附表五「違反消防法第15條公共危險物品及高壓氣體安全管
    理規定裁處基準表」（下稱裁處基準表），係內政部依其權
    責為避免下級執行機關所採裁量處分差異過大，造成對受處
    分人不公之現象，且亦未逾消防法第42條規定之範圍，並無
    裁量違法可言。惟該管理辦法為法規命令、行政規則，僅為
    法律之補充規定，被上訴人逕依該管理辦法第75條第1項及
    處理注意事項、裁處分類表等規定，依附消防法第15條第2
    項、第42條規定裁處上訴人3萬元罰鍰，顯有以法規命令代
    替法律之僭越，並違反中央法規標準法第5條第2款、第4款
    及第6條規定，是原判決認事用法顯有違誤，且原判決逕以
    該處理注意事項及裁處基準表作為被上訴人據以處罰之依據
    ，原判決引據容有未當。再者，消防法第15條第2項規定將
    相關核心事項之一切規範均空白授權，使所屬下級消防單位
    不依法行政，恐有非議。其次，行政立法規範之標準為何，
    實有爭議，尚有檢視空間。爰請廢棄原判決，並撤銷訴願決
    定及原處分云云。本院經核上訴意旨，乃上訴人以其對法律
    上見解之歧異，就原審取捨證據、認定事實之職權行使，指
    摘其為不當，已無可採。且無所涉及之法律見解具有原則性
    之重要情事，其上訴不合前揭規定，不應許可。上訴難謂合
    法，應予駁回。
三、依行政訴訟法第249條第1項前段、第104條、民事訴訟法第
    95條、第78條，裁定如主文。
中    華    民    國    95    年    10    月    19    日
                  第三庭審判長法  官  趙  永  康
                              法  官  林  茂  權
                              法  官  鄭  忠  仁
                              法  官  黃  淑  玲
                              法  官  黃  本  仁
以  上  正  本  證  明  與  原  本  無  異
中    華    民    國    95    年    10    月    20    日
                              書記官  王  福  瀛


司法院資訊處製作；財團法人民間司法改革基金會備份。
